【裁判字號】    88,易,3942
【裁判日期】    890414
【裁判案由】    侵占
【裁判全文】
台灣台中地方法院刑事判決                        八十八年度易字第三九四二號
    公  訴  人  台灣台中地方法院檢察署檢察官
    被      告  甲○
右列被告因侵占案件，經檢察官提起公訴（八十八年度偵字第一八三四九號），本院
判決如左：
    主    文
甲○意圖為自己不法之所有，而侵占自己持有他人之物，處有期徒刑肆月。緩刑參年
。
    事    實
一、甲○於民國八十八年四月二十三日（起訴書誤載為四月二十四日）下午八時四十
    五分許，至位於台中市○○街一三二號乙○○所經營之機車出租保管行，向乙○
    ○承租車號ＪＥＢ─七一八號之機車一部使用，約定租期至八十八年四月二十五
    日下午八時四十五分為止，租金一天為新台幣（下同）五百元。詎甲○於繳付三
    天租金共一千五百元，並取得該機車使用後，竟於八十八年四月二十五日下午八
    時四十五分許租期屆滿後，意圖為自己不法之所有，以變易持有為不法所有之意
    思，將上開機車一部予以侵占，繼續供己使用，而拒不返還。嗣經乙○○於八十
    八年五月十七日寄發存證信函要求甲○於文到三日內返還該機車，甲○仍置之不
    理，甫知悉上情。
二、案經被害人乙○○訴由台灣台中地方法院檢察署檢察官偵查起訴。
    理    由
一、訊據被告甲○固坦承其確於上開時、地與被害人乙○○訂定上開租約而承租上開
    機車，並於支付三日使用租金後，取得該機車使用，而該租約所訂期間屆至後，
    並未將該機車返還予被害人乙○○等情不諱，核與被害人乙○○指述情節相符，
    復有租賃契約、存證信函及機車行照影本附卷足參，應認為實。惟仍矢口否認其
    有何侵占之犯行，先於八十九年三月十六日本院調查中辯稱：其於八十八年四月
    二十五日租約到期時，曾至上址向乙○○之妻要求續租五日，故其係向乙○○承
    租使用該車一星期，亦已支付一星期之使用租金，因其於同年五月二、三日北上
    基隆工作，而騎乘該機車至台中市○○路停放，甫於同年八月間返家時發覺該車
    已遭竊，因其尚未籌足該車車款以返還乙○○，故未曾找過乙○○商談該車賠償
    問題，其亦未曾收到該存證信函等情；惟於八十九年三月二十四日本院調查中卻
    另陳稱：其無法提出續約之證明，然其確係承租一日後，復要求續約一星期，其
    共支付四日之使用租金等情；復於八十九年三月三十一日本院審理中改稱：其確
    曾自八十八年四月二十三日承租時起支付三日租金予乙○○，然其曾打電話予乙
    ○○之妻要求續租幾日，要求待其工作返家後再返還該車並支付續租之使用租金
    ，其共已支付二千元租金予乙○○，其並無侵占之犯行云云。經查：
（一）觀諸被告上開所辯，不僅顯與被害人乙○○於本院審理中所陳，被告確係向其
      承租該車三日，並僅支付三日之使用租金等情不符，且被告對於其究已支付幾
      日使用租金予乙○○，並係要求續租幾日，以及係如何向乙○○之妻要求同意
      續租等情，前後所供相互矛盾，是已顯見被告試圖矯飾之情。
（二）次查，被害人乙○○於本院調查中陳稱，被告若有續租，其等當會記載使用之
      租金金額及日期於租賃契約，且被告亦未曾於八十八年四、五月間，向其與其
      妻商談支付租金等語在卷，核與租賃契約上所載被告僅租用三日等情相符，已
      堪認為實，且查被告既自承其無法提出確曾要求續租，並支付續約後使用該車
      租金之收據等證據在卷，是尚非得以被告上開空言卸責之詞，作為其並無上開
      侵占犯行之有利證據，亦即被告於八十八年四月二十五日租約屆期後確實仍繼
      續使用該機車，惟未再行支付或商談支付任何使用租金，且迄未將該機車返還
      被害人乙○○等情，應堪認定。
（三）再者，依被告於本院調查中所陳，因其為北上基隆工作，遂於同年五月二、三
      日將該機車騎乘至台中市○○路停放以便其搭車北上，惟嗣其返家時甫發現該
      車遭竊等情觀之，益證被告係基於為自己所有之意思而騎乘上開機車，並任意
      處分而停置上址，其有變易持有為不法所有之意圖無誤，蓋以被告既自承其係
      為長期北上工作，而將該車停放上址等情，則依一般使用租賃而言，被告應與
      被害人乙○○及其妻商談如何支付其後長期承租之使用租金，方合常情，惟被
      告不僅未曾與乙○○及其妻商談如何支付使用租金，竟仍隨意將向他人承租之
      車輛停置他處，足見其顯有侵占入己之意圖甚明。綜上所述，被告上開所辯，
      均係卸責之詞，無足採信。本件事證明確，被告上開犯行，堪以認定。
二、核被告所為，係犯刑法第三百三十五條第一項之侵占罪。爰審酌被告之品行、犯
    罪之動機、目的、手段、所生危害非鉅，以及業與被害人達成和解，表示願賠償
    被害人損失之犯罪後態度等一切情狀，量處如主文所示之刑。又被告前未曾受有
    期徒刑以上刑之宣告，有台灣台中地方法院檢察署刑案資料查註紀錄表附卷可稽
    ，其因一時貪念失慮，致罹刑章，犯後已表示願賠償被害人，信經此刑之宣告後
    ，應知所警惕而無再犯之虞，本院認上開對其宣告之刑以暫不執行為適當，併予
    以宣告緩刑三年，以啟自新。
據上論斷，應依刑事訴訟法第二百九十九條第一項前段，刑法第三百三十五條第一項
、第七十四條第一款，罰金罰鍰提高標準條例第一條前段，判決如主文。
中      華      民      國  八十九    年      四      月    十四      日
                              台灣台中地方法院刑事第六庭
                                  法   官  許  惠  瑜
右正本證明與原本無異。
如不服本判決，應於判決送達後十日內向本院提出上訴狀，上訴於臺灣高等法院臺中
分院( 須附繕本 )。
                                   書記官
中      華      民      國    八十九    年      四      月    十四      日


司法院資訊處製作；財團法人民間司法改革基金會備份。
